【裁判字號】    90,交簡上,3
【裁判日期】    900814
【裁判案由】    過失傷害
【裁判全文】
臺灣士林地方法院刑事判決                            九十年度交簡上字第三號
    上  訴  人
    即  被  告  甲○○
右列被告因過失傷害案件，不服本院八十九年度簡字第七三五號中華民國八十九年九
月二十八日第一審判決（聲請案號：八十九年度偵字第三三七號），提起上訴，本院
依通常程序為第一審判決如左：
    主  文
原判決撤銷。
甲○○無罪。
    理  由
一檢察官聲請簡易判決處刑意旨略以：被告甲○○於民國八十八年年十月二十三日（
  聲請書誤載為八十九年十二月二十三日）下午六時二十五分許，駕駛車牌號碼ＤＪ
  ─九五七○號自用小客車，沿臺北縣汐止市○○街由南往北方向行駛，途經臺北市
  汐止市○○街二○一號金龍國小前，因見對向車道有停車位而欲迴轉停車，理應注
  意汽車迴轉時，駕駛人應暫停並顯示左轉燈光或手勢，看清無往來車輛，始得迴轉
  ，且依當時情形，視距良好，又無不能注意之情事，竟疏未注意，於迴轉時未注意
  有無來車，貿然迴轉，適乙○○騎乘車牌號碼ＸＨＧ─四一六號重型機車、搭載丙○○行經該處，亦疏未注意車前狀況，以致撞及該自小客車之左後車門而人車倒地
  ，乙○○之臉部、右腳膝蓋受傷（此部分未據告訴）、丙○○受有右股骨骨折、右
  前臂及右小腿撕裂傷等傷害。
二訊據被告甲○○固不否認有於右揭時地發生車禍之事實，惟堅決否認有何過失傷害
  之犯行，辯稱：伊已迴轉至對向車道，係乙○○騎車跨越至對向車道，撞及伊所駕
  駛之自用小客車左後車門，伊沒有過失等語。
三公訴人認被告涉有過失傷害之犯行，無非以驗傷診斷書、道路交通事故調查表、現
  場照片、臺灣省車輛行車事故覆議鑑定委員會八十九年六月二十一日府覆議字第八
  九○六六五號覆議意見書等為其主要論據。
四按犯罪事實應依證據認定之，無證據不得推定其犯罪事實，又不能證明被告犯罪者
  ，應諭知無罪之判決，刑事訴訟法第一百五十四條、第三百零一條第一項分別定有
  明文。次按事實之認定，應憑證據，如未能發現相當證據，或證據不足以證明，自
  不能以推測或擬制之方法，為裁判基礎（最高法院著有四十年臺上字第八六號判例
  參照）。又刑法上之過失犯，應以行為人對於構成犯罪之事實，按其情節應注意並
  能注意而不注意者，始能成立，刑法第十四條第一項亦定有明文。若依當時情形，
  結果之發生，乃事出突然，非其所能注意防範，即無過失之可言，縱有結果之發生
  ，亦不能令負刑責（最高法院八十年度臺上字第四○五六號判決參照）。末按，刑
  法上之過失，其過失行為與結果間，在客觀上有相當因果關係始得成立。所謂相當
  因果關係，係指依經驗法則，綜合行為當時所存在之一切事實，為客觀之事後審查
  ，認為在一般情形下，有此環境、有此行為之同一條件，均可發生同一之結果者，
  則該條件即為發生結果之相當條件，行為與結果即有相當之因果關係。反之，若在
  一般情形下，有此同一條件存在，而依客觀之審查，認為不必皆發生此結果者，則
  該條件與結果不相當，不過為偶然之事實而已，其行為與結果間即無相當因果關係
  （最高法院七十六年臺上字第一九二號判例參照）。
五經查：(一)本件肇事原因，乃乙○○於右揭時地騎乘機車時，見前方某不詳營業小客
  車車速過慢，欲閃避超越該車，遂加速向左偏行超越中央分向線，甫切入對向車道
  即撞及前方由被告駕駛、正在迴轉中之自用客車左後車門等情，業據乙○○於警局
  初訊時陳述綦詳（參見八十九年度偵字第三三七號偵查卷宗第六頁），其嗣於檢察
  官偵訊時雖翻異前詞，證稱：伊沒有超越中央分向線云云（參見前開偵查卷宗第二
  三頁），且觀諸卷附道路交通事故調查報告表及現場照片三幀所示（參見前開偵查
  卷宗第十四頁、第十五頁），乙○○騎乘之車牌號碼ＸＨＧ─四一六號重型機車倒
  在北往南方向車道上，並未超越中央分向線。然查，依事故現場圖所示，肇事路段
  雙向均為單線道，乙○○若欲閃避前方車輛而向左偏行，顯難行駛於遵行車道上；
  且據證人乙○○於本院審理時證稱：二車相撞後，伊騎乘之機車先彈起來再倒地（
  參見本院九十年八月八日審判筆錄），則該機車於碰撞後經力學反彈、倒地、靜止
  ，照片中機車倒地位置，並非肇事之碰撞點；又依現場照片所示，被告所駕駛之車
  牌號碼ＤＪ─九五七○號自用小客車左後門整片嚴重凹損，其車後輪已越過道路中
  央分隔線，而橫停於對向車道上，車牌號碼ＸＨＧ─四一六號重型機車之玻璃碎片
  、車前護板等物，均散落於自用小客車左後車門下方之對向車道，倘二車撞擊點在
  中央分隔線右側，散落物不可能均落於中央分隔線左側，應認二車撞擊點在散落物
  所在之對向車道上，乙○○騎乘機車確有未遵行方向而跨越中央分向線行駛之情事
  無訛，核與被告供述及證人乙○○於警訊中所述車禍情節相符，臺灣省臺北縣區車
  輛行車事故鑑定委員會八十九年三月十日北行字第○三二○號函送之北鑑字第八
  九一六七號鑑定意見書亦同此認定。至臺灣省車輛行車事故覆議鑑定委員會八十九
  年六月二十一日府覆議字第八九○六六五號覆議意見書，漏未斟酌證人乙○○於警
  訊時之陳述及該機車自碰撞至靜止間之力學作用，而認機車撞及後無再滑動之可能
  ，容有未洽，本院不受該覆議意見之拘束，附此敘明。(二)告訴人丙○○確因本件車
  禍受有右股骨骨折、右前臂及右小腿撕裂傷等傷害，有臺北市立忠孝醫院驗傷診斷
  書在卷可稽。(三)本件肇事及告訴人受傷之原因既明，茲應審究者厥為被告有無過失
  ？其行為與告訴人之傷害間有無因果關係？按汽車迴車時，應暫停並顯示左轉燈光
  或手勢，看清無來往車輛，並注意行人通過，始得迴轉，道路交通安全規則第一百
  零六條第五款固定有明文，惟駕駛人所應負之注意義務，仍應受限於應注意、能注
  意者，對於事出突然，非其所能注意防範之他人不可知之違規行為，則不得期待駕
  駛人有預防之義務。觀諸卷附現場照片所示，肇事路段道路中央繪有黃虛線，依道
  路交通標誌標線號誌設置規則第一百四十九條規定，黃虛線用以分隔對向車道，並
  不禁止迴轉；又依事故現場圖所示，該路段雙向均為單線道，路幅非寬，迴轉空間
  不大，被告在該處迴車，顯需相當之時間並佔據大部分之車道，其於迴車時，自應
  注意正常行駛中之車輛，避免發生碰撞之危險；查乙○○之所以切入左方車道，乃
  因前方某營業小客車車速過慢，可能係被告正在倒車之關係，其甫向左切入即撞及
  被告駕駛之車輛乙節，業據證人乙○○到庭證述綦詳（參見本院九十年八月八日審
  判筆錄），該營業小客車既已減速停下，讓被告駕駛之車輛順利迴車，而未撞及該
  車，足見被告迴車時，已盡相當之注意義務，使遵行車道之車輛知悉其行車動向，
  避免發生碰撞。(4)末按，駕駛人駕駛汽車，應遵守道路交通標誌、標線、號誌之指
  示，又汽車行駛時，駕駛人應注意車前狀況，並隨時採取必要之安全措施，道路交
  通安全規則第九十條、第九十四條第三項分別定有明文，為汽車駕駛人之被告自足
  信賴參與交通行為之乙○○，亦能遵守交通規則，同時為注意車前狀況，謹慎採取
  適當之行動，不致貿然違反遵行方向行駛。查本件肇事係因乙○○突然切入對向車
  道側撞被告駕駛之自用小客車左後車門，已如前述，因事出突然，無從預見，且被
  告已在迴車過程中，自難認被告對於乙○○不可知之違規行為，有充足之時間可採
  取適當之措施閃避，以避免發生交通事故之結果，則結果之發生，顯非被告可避免
  或防止。此外，復查無其他積極證據，足以證明被告確有應注意、能注意而不注意
  之過失行為，其犯罪自屬不能證明。原審判決未察，而為上訴人有罪之判決，尚有
  未合，被告上訴意旨指為不當，為有理由，應由本院依刑事訴訟法第四百五十五條
  之一第三項之規定，準用同法第三百六十九條第一項前段、第二項之規定，將原判
  決撤銷，另依第一審通常程序為無罪判決之諭知（法院辦理刑事訴訟簡易程序案件
  應行注意事項第十四點參照）。
據上論斷，應依刑事訴訟法第四百五十五條之一第一項、第三項、第三百六十九條第
一項前段、第二項、第三百零一條第一項，判決如主文。
本案經檢察官呂文忠到庭執行職務
中        華        民        國       九十    年    八    月   十四    日
                              臺灣士林地方法院刑事第四庭
                                    審判長法  官
                                          法  官
                                          法  官
如不服本判決，應於判決送達後十日內，向本院提出上訴狀。


司法院資訊處製作；財團法人民間司法改革基金會備份。
